【裁判字號】    91,訴,2215
【裁判日期】    920702
【裁判案由】    商標異議
【裁判全文】
臺北高等行政法院判決                            九十一年度訴字第二二一五號
                              .
    原      告  畢卡索國際開發有限公司
    代  表  人  甲○○董事長.
    被      告  經濟部智慧財產局
    代  表  人  蔡練生（局長）
    訴訟代理人  丙○○
                丁○○
    參  加  人  畢加索國際企業股份有限
                公司
    代  表  人  乙○○董事長.
右當事人間因商標異議事件，原告不服經濟部中華民國九十一年四月十二日經訴字第
○九一○六一○七二二○號訴願決定，提起行政訴訟，並經本院裁定命參加人獨立參
加本件被告之訴訟。本院判決如左：
    主  文
原告之訴駁回。
訴訟費用由原告負擔。
    事  實
壹、事實概要：
    緣參加人前於民國（以下同）八十八年五月二十八日以「藝術臉譜圖」商標，作
    為註冊第九一二○六○號商標之聯合商標，指定使用於商標法施行細則第四十九
    條所定商品及服務分類表第十二類之自行車、自行車踏板、電動自行車及雨刷等
    商品，向被告申請註冊，經被告准列為審定第九二七九八五號聯合商標（以下簡
    稱系爭聯合商標，如附圖一），嗣原告以其有違商標法第三十七條第五款、第六
    款及第十二款規定，對之提起異議，並於異議階段檢具註冊第八七八四二六號商
    標、於訴願階段檢具第七○三二二六號、第八七七一八二號商標（以下合稱據以
    異議商標，如附圖二）為證據。案經被告審查，於九十年十一月二十日以中台異
    字第九○○一七八號商標異議審定書為異議不成立之處分。原告不服，提起訴願
    ，遭駁回後，遂向本院提起行政訴訟，本院因認本件撤銷訴訟之結果，參加人之
    權利或法律上利益將受損害，乃依行政訴訟法第四十二條第一項規定，依職權裁
    定命參加人獨立參加本件被告之訴訟。
貳、兩造聲明：
一、原告聲明：
    原告未於言詞辯論期日到場，據其提出之書狀，聲明求為判決
１、訴願決定及原處分均撤銷。
２、命被告就本件第九二七九八五號「藝術臉譜圖」聯合商標之審定作成應予撤銷之
    處分。
３、訴訟費用由被告負擔。
二、被告聲明：求為判決如主文所示。
、兩造爭點：
    原告所提出之異議理由及證據是否足以證明系爭聯合商標有系爭聯合商標異議審
    定時商標法第三十七條第五款、第六款及第十二款所規定之不得申請註冊之情事
    ？
一、原告陳述：
    原告未於言詞辯論期日到場，據其提出之書狀，陳述如左：
１、依原審定書及訴願決定書之見解認為商標法第三十七條第五款規定所謂「妨害公
    共秩序或善良風俗者」係限指「商標圖樣」本身而言，並不及於其他，然此項認
    定顯有不當，茲敘述之如下：
(1)、被告所為認定之主要理由，完全拘束於商標法條文中有「圖樣」二字，倘若僅重
    視商標「圖樣本體」，而不及於「行為」，則有違背商標法之立法本旨，按商標
    法之制定除旨在保障商標專用權及消費者利益外，亦以促進工商企業之正常發展
    為目的，此乃商標法第一條所明示，準此，苟將該條款依表面字義解釋為限於「
    商標圖樣違反公共秩序善良風俗」，然商標圖樣本體縱使有違反公共秩序或善良
    風俗，究與保障商標專用權及消費者利益無涉，更不足以妨害工商企業之正常發
    展，若依此解釋，則某人以一不雅圖片作為商標使用，若准予註冊為商標即將有
    妨害工商企業之正常發展，或對他人商標專用權及消費者利益造成損害，可見此
    項解釋根本不通，與商標法之立法意旨違背，並非妥適，自不待言。
(2)、商標法經修正後增列第三十七條第十四款，依該款規定，其重點在於違反之「行
    為」，而非在於「圖樣」本體。
(3)、或謂商標法就違反著作權之行為已有商標法第三十一條第一項第四款之規定，遇
    有侵害他人著作權之商標申請登記，即可依該條款處理，殊無依商標法第三十七
    條第一項第五款規定撤銷之必要；惟查，商標法第三十一條第一項第四款係規定
    「商標註冊後．．．商標侵害他人著作權．．．經判決確定者」而言，而非就「
    申請註冊之商標侵害他人著作權」所為之規定；就此以觀，該款規定無非在遷就
    於該商標已為註冊登記取得商標專用權之事實，而基於二者均屬既得之權利，其
    法律位階相等，故使之必待侵害著作權之行為判決確定，始得加以撤銷之特別規
    定，並非謂著作權遭受侵害必待商標註冊，且經判決確定，始得加以撤銷；蓋如
    此殊有違著作權保護之道，抑且與上述所陳有關於商標法立法目的之貫徹為有未
    洽。因此，商標申請人以侵害他人著作權之方式為商標註冊之申請，既屬有妨害
    公共秩序或善良風俗，自不得拘泥於條文表面之字義或拘執已有商標法第三十一
    條第一項第四款規定，而置商標法立法之目的於不顧，故本款之規定應認為在於
    申請人之行為本身，是否妨害公共秩序善良風俗，始符立法者之本意。
(4)、經濟部六十三年四月二十二日六十三年度訴字第一○一九五號訴願決定書，認定
    以他人商品之標章，搶先申請註冊之行為為妨礙公序良俗，則同理將他人有著作
    權之著作據為己有，並申請註冊商標，顯有違反社會之妥當性，屬於不道德行為
    ，亦屬認定為有妨害公序良俗。
２、又前開審定書及訴願決定書均認為藝術大師畢卡索簽名式僅跟隨其畫作，而本件
    系爭商標則指定使用於自行車、自行車踏板、電動自行車及雨刷等商品，二者並
    不相同，難謂有使人誤認其所表彰之商品與藝術大師畢卡索有關，應無產生誤認
    誤信之虞，自無違反商標法第三十七條第六款規定之情事云云：
    惟按著作權或享有著作財產權之人得行使其權利，重製其權利於任何商品之上，
    畫家畢卡索生前雖僅有畫作之創作，並無自行車、雨刷、後視鏡、購物車等商品
    ，惟享有著作權之後人仍可重製其著作權於任何商品上，當然包括上述商品在內
    ，參加人侵害著作權，擅自以該簽名式作為商標使用於前述產品之上，有報紙廣
    告及照片影本可查，其在報紙廣告明白表示：「畢卡索 （PICASSO）當作產品品
    牌」，另參加人在其型錄及「Smart Shopper」 雜誌上均以「藝術臉譜圖」及草
    寫字體「        」，而在產品手提袋、咖啡杯組、葡萄酒包裝盒提袋及旅行袋
    之上標示「Picasso」並標明為畢卡索產品名稱，顯然以中文畢卡索及英文「Pic
    asso」當作商標使用。顯然有使消費者誤認該等商品係畫家畢卡索後人所生產，
    或與畢卡索有關，致發生混淆誤信之虞，況且系爭商標乃以畫家畢卡索之簽名式
    併列於「藝術臉譜圖」之側，自有使人誤認系爭商標之「臉譜」圖樣為畫家畢卡
    索所繪，使一般消費者誤認系爭商標所表彰之商品與藝術大師畢卡索有關，使公
    眾對其商品之性質、品質或產地發生誤信誤認之虞，要難謂無欺岡公眾之意圖，
    則系爭商標自有違反商標法第三十七條第六款之規定。
３、查系爭「藝術臉譜圖」商標，其商標圖樣係由臉譜圖形與草寫外文二部分組成，
    左右併列，不分主從，是該草寫外文部分屬於該商標之重要部分，而此草寫部分
    與畫家畢卡索 （Picasso Pablo）之簽名式幾近相同，此項認定相同之事證，亦
    經改制前行政法院八十五年度判字第一四八○號及八十五年度判字第二四四五號
    判決所確認，故系爭商標中外文部分與畫家畢卡索簽名式類似之事實，堪可認定
    。按畢卡索之畫作舉世著名，亦為舉世熟知之名人，其英文名字為 「Picasso」
    。中文譯名為「畢卡索」，則系爭商標與據以異議商標在外觀或觀念均屬相近似
    ，而商標在讀音、外觀或觀念有一近似者即屬近似商標，為商標近似審查基準所
    明定，基此足以證明系爭商標與據以異議商標屬近似商標無疑，則系爭商標自有
    違反商標法第三十七條第十二款之規定，足堪認定。
４、復查「藝術臉譜圖」商標圖樣上之斜體字形之外文，改制前行政法院八十五年度
    判字第二四四五號判決確認與畫家畢卡索（PICASSO PABLO 0000-0000） 於西元
    一九一七年及西元一九三八年之簽名式相同，八十五年度判字第一四八○號判決
    意旨亦認定：「無論草寫外文或印刷體外文，一般消費者均能認定二者均指畢卡
    索（PI CASSO）而言。則系爭「藝術臉譜圖」商標圖樣上之斜體字外文，縱係「
    特殊圖案化設計」，惟既是畫家畢卡索之簽名式，而畫家畢卡索名字之外文「Pi
    casso」 ，即屬與據以異議註冊第七○三二二六號、第八七七一八二號及第八七
    八四二六號之「畢卡索Picasso」商標圖樣之外文「Picasso」，二者為「同一性
    」；復查畫家畢卡索之簽名式為一般社會大眾所熟知，縱其「外觀上字母無法辨
    識」，應亦無礙一般消費大眾所認知其為畫家畢卡索之姓名，況且本件參加人實
    際使用宣傳時亦均以「畢卡索商品系列」自我標榜，則其讀音即已呼之欲出，允
    無有所謂「讀音上亦無法唱呼」之情事，是二商標為觀念近似應無疑義。而被告
    既舉中台異字第八八○五四八號等商標異議審定案為據，豈有不知之理？乃被告
    故予以忽視，而以「特殊圖案化設計」、「外觀上字母無法辨識」、「讀音上亦
    無法唱呼」云云，資為本件異議不成立之審定理由，則其審定實有違「誠信原則
    」，抑且有前後矛盾之處，難謂為持平之論，令人難以甘服。
５、另按被告以案情雷同之另案，進行市場調查，其結果無致消費者產生混淆誤認之
    虞，非屬構成近似之商標云云，並以該市調結果為維持原處分之重要理由，其認
    定有重大違誤，茲分述如下：
(1)、按證據必須合法有效始得引為證據方法，如果該證據顯然有違法或重大瑕疵者，
    則不得作為行政處分或裁判之基礎，改制前行政法院七十二年度判字第一六七五
    號判決意旨：「本院認為此項調查結果，既攸關雙方當事人之權益至深且鉅，則
    從事調查之作業過程，理應備有縝密周詳之內部記錄，以供事後覆核並信實，被
    告機關甚至對此項問卷之發送收回俱未經通常登記收發程序，其可信性難謂全無
    瑕疵，且尚有將應作廢不計之答卷併入有效卷數情形，於剔除後所餘有效之正反
    兩面答卷應各為二十八份，兩者適為相等而並無多數與少數之區別，是此項調查
    證據之結果尚未悉符經驗法則，該中台評字第七一一二二號評定書所為申請不成
    立之評定難謂無違，而非僅屬適當與否之問題」。
(2)、行政院公平交易委員會解釋「處理當事人所提供市場調查之評估要項」函中，亦
    謂「市場調查報告中若附有受調查者之基本資料將可增加市場調查之可信度；基
    本資料審定包括受調查者姓名、聯絡電話、住址以及年齡。」
(3)、被告所引之市場調查資料，經原告於行政法院另案閱卷發現有下列重大違法或瑕
    疵：
、在一千一百份市場問卷調查表中，有高達四百二十四份未留下電話或地址以供查
    核其真實性。按一般市場調查之法則，無法提供可查核之問卷。
、問卷調查表，受訪者簽名欄中，很明顯的係由同一人代為簽名且未留下電話者，
    雖證人張錦玟、余賢東、江小燕等三人，在本院另案八十九年度訴字第一五六四
    號庭訊所作之證詞中謂受訪者皆不願留下電話，因此予以空白。惟比照其他調查
    員之調查卷中仍有留下電話可供覆核，其證詞有違經驗法則。至於簽名相同之疑
    問，不能以同一組為由而以搪塞。
、就問卷調查表中所載留有姓名及電話者，經原告按圖索驥以電話就北部地區加以
    查核者，發現確有此人僅佔百分之二十三，如此問卷之結果，顯然有重大瑕疵。
(4)、末查依被告市場調查所得之結果，既有百分之二十、百分之二十三、百分之二十
    一之消費者會對兩商標發生聯想，則既有達五分之一以上之消費者會對兩商標產
    生混淆誤認，何以仍認為兩商標非屬近似之理由何在，被告未予說明，亦有處分
    未備理由之違法。
６、綜上所陳，原處分及訴願決定既有上述違誤，自難維持。為此，請判決如原告訴
    之聲明。
二、被告陳述：
１、按商標圖樣有「妨害公共秩序或善良風俗者」，不得申請註冊，固為本件商標異
    議審定時商標法第三十七條第五款所明定。所謂「妨害公共秩序或善良風俗者」
    係指商標圖樣本身有妨害國家社會一般利益或社會一般道德觀念者而言。查本件
    系爭商標圖樣係由一抽象之臉譜圖及已圖案化設計之草寫外文所聯合組成，依一
    般社會通念與經驗以觀，其圖樣本身並無妨害國家社會一般利益或社會一般道德
    觀念、公序良俗之情事，況原告復未針對系爭商標圖樣本身如何妨害公共秩序或
    善良風俗等情事提出具體事證，從而本件系爭商標之申請註冊，自難謂有前揭法
    條規定之適用。至於原告前開指摘之事由，並非以系爭商標圖樣本體而論，非本
    款所得審究，尚不得執為有利於該款主張之論據，併予指明。
２、次按商標圖樣有「使公眾誤認誤信其商品之性質、品質或產地之虞者」，不得申
    請註冊，固為本件商標異議審定時商標法第三十七條第六款所明定。所謂有使公
    眾誤認誤信其商品之性質、品質或產地之虞，係指商標圖樣本身有使人誤信其所
    表彰之商品性質、品質或產地而言，其規定旨在維護公平競爭秩序，並避免一般
    消費者對標示該圖樣之商品性質、品質、產地等發生混淆誤認之虞。本件原告固
    主張藝術大師畢卡索之畫作舉世著名，為世人所耳熟能詳，其簽名畫作上之簽名
    式，經由此等畫作之展示、流傳，應也為世人所熟知，參加人自無諉為不知之理
    ，參加人執與藝術大師畢卡索簽名幾近相同之系爭商標圖樣申請為商標登記顯有
    意使一般消費者誤認系爭商標與藝術大師畢卡索有關，自有使公眾對其商品之性
    質、品質或產地發生誤認誤信之虞云云。惟查本件系爭審定第九二七九八五號「
    藝術臉譜圖」商標圖樣之標示，與所指定使用自行車、自行車踏板、電動自行車
    、雨刷、雨水刮等等商品本身之性質、品質或產地之概念無關；況查原告所主張
    為藝術大師畢卡索於其畫作上所為之外文簽名式已隨畫作之展示、流傳，應也為
    世人所熟知，而本件系爭商標則指定使用於自行車、自行車踏板、電動自行車、
    雨刷、雨水刮等等商品，二者並不相同，客觀上自難謂有使人誤認其所表彰之商
    品與藝術大師畢卡索有關，應無產生誤認誤信之虞者可言，從而本件系爭商標之
    申請註冊，自無前揭法條規定之適用。
３、商標圖樣「相同或近似於他人同一商品或類似商品之註冊商標者」，不得申請註
    冊，固為本件商標異議審定時商標法第三十七條第十二款所明定，惟其適用應以
    兩造商標圖樣構成相同或近似外，亦應以系爭商標申請註冊當時，該他人之商標
    已註冊為前提要件。判斷兩商標近似與否，應本客觀事實，依具有普通知識經驗
    之購買人，於購買時施以普通所用之注意，有無引致混同誤認之虞以為斷。又商
    標在外觀、觀念或讀音方面有一近似者，始為近似之商標。查本件系爭審定第九
    二七九八五號「藝術臉譜圖」商標圖樣係由一抽象之臉譜圖及已圖案化設計之草
    寫外文所組成，而原告據以異議之註冊第八七八四二六號「畢卡索 PICASSO」商
    標圖樣則由中文「畢卡索」及外文「PICASSO」 之聯合式所構成，前者外文已為
    特殊圖案化設計，不但外觀上字母無法辨識外，讀音上亦無法唱呼，而後者外文
    「PICASSO」 則為單純清晰易見且極易唱呼之印刷字體，整體觀之，二者於外觀
    構圖意匠、設計態樣及觀念上，均予一般消費者印象截然不同，況二者復分別佐
    有「臉譜圖」及中文「畢卡索」足資區別，於異時異地隔離觀察之際，客觀上尚
    難謂有使商品購買人將二者聯想或誤認係表彰同一商品來源而生混同誤認誤購之
    虞，應非屬構成近似之商標，並經被告於案情雷同之另案，遵照改制前行政法院
    八十五年判字第一四八○號及第一六九六號判決意旨及行政院再訴願決定書意旨
    ，就兩造商標圖樣是否構成近似乙節，進行市場調查，其結果並已顯示二者應無
    致消費者產生混淆誤認之虞，應非屬構成近似之商標在案，此有被告中台異字第
    八八○五四八、八八○五五三、八八○五五四、八八○五九四及八八○五九五號
    等件商標異議審定書附卷可稽。從而本件系爭審定第九○九一八九號「藝術臉譜
    圖」商標圖樣之申請註冊，自無前揭法條規定之適用。至原告指稱被告另案所為
    之市場調查方式不當，所獲致之調查結果，難謂與實際情形相符，且調查結果仍
    有百分之二十、二十一之受訪者產生混淆誤認之虞，兩商標即屬有混淆誤認之虞
    ，應屬近似之商標云云。惟查前述被告於另案之調查方式係考量商標之註冊未必
    有使用之事實及將來商標使用於商品之態樣甚多之情形，乃採與消費者面對面就
    商標圖樣以隔離觀察之問答方式進行，是所得之結果應具有相當之正確性。又依
    市場調查結果顯示，既有百分之八十受訪者在不同場所購買東西時，不會對兩商
    標產生聯想，及百分之七十九受訪者在同一場所看到兩商標之商品不會認係同一
    公司產品，則被告參考調查所得數據，以大都數受訪者依據兩商標之外觀設計及
    觀念判斷，既不致產生混淆誤認，足認兩商標圖樣分別使用於商品上時，應無使
    一般消費者產生混淆誤認之虞，非屬近似之商標，亦無不妥。況被告事前多次邀
    集原告及參加人會商，徵得同意後，始為市場調查之進行，原告實難因調查所得
    結果不利於己，即謂該市場調查方式及結果係屬違法。又系爭商標於八十八年五
    月二十八日申請註冊時，原告據以異議之註冊第八七八四二六號「畢卡索
    PICASSO」商標既尚未註冊，遲於八十九年一月一日始獲准註冊，原告自難援引
    執為本款之主張，併予敘明。
４、綜上論述，被告之原處分洵無違誤，請判決如被告答辯之聲明。
三、參加人陳述：
    參加人經合法通知，未於言詞辯論期日到場，亦未提出書狀作何陳述。
    理  由
一、本件原告經合法通知，未於言詞辯論期日到場，核無行政訴訟法第二百十八條準
    用民事訴訟法第三百八十六條各款所列之情事，爰依被告之聲請，由其一造辯論
    而為判決，合先敘明。
二、按商標圖樣有「妨害公共秩序或善良風俗者」、「使公眾誤認誤信其商品之性質
    、品質或產地之虞者」或「相同或近似於他人同一商品或類似商品之註冊商標者
    」，均不得申請註冊，為本件異議審定時商標法第三十七條第五款、第六款及第
    十二款所明定。而衡酌兩商標是否近似，應以具有普通知識經驗之購買人，於購
    買時施以普通所用之注意，有無混同誤認之虞判斷之，同法施行細則第十五條第
    一項亦定有明文。
三、本件被告以，系爭商標圖樣依一般社會通念及經驗觀之，並無妨害國家社會一般
    利益、道德觀念或公序良俗之情事；另系爭商標圖樣之標示，與所指定使用之自
    行車、自行車踏板、電動自行車及雨刷等商品本身之性質、品質或產地之概念無
    關；又系爭商標與據以異議註冊第八七八四二六號商標，二者於外觀構圖意匠、
    設計態樣及觀念，均予一般消費者印象截然不同，應非近似商標，況系爭商標八
    十八年五月二十八日申請註冊時，據以異議註冊第八七八四二六號商標既尚未註
    冊，而係遲於八十九年一月一日始獲准註冊，原告自難執為商標法第三十七條第
    十二款之主張等理由，乃為系爭商標未違反商標法第三十七條第五款、第六款及
    第十二款規定，而為異議不成立之處分。原告不服，循序提起訴願及本件行政訴
    訟。
四、原告於本件行政訴訟中執前詞訴稱，被告所持理由完全拘束於商標法條文中「圖
    樣」二字，倘若僅重視商標圖樣本體，而不及於行為，則有違背商標法之立法本
    旨；而畫家畢卡索生前雖僅有畫作之創作，並無指定使用於自行車、自行車踏板
    、電動自行車及雨刷等商品，惟享有著作權之後人仍可重製其著作權於任何商品
    上，當然包括上開商品，參加人侵害著作權，擅自以該簽名式作為系爭聯合商標
    圖樣使用於前述產品上，顯然有使消費者誤認該等商品係畫家畢卡索後人所生產
    ，或與畢卡索有關，致發生混淆誤信之虞；且系爭聯合商標與據以異議商標在外
    觀或觀念上均屬相近似，應屬構成近似之商標，是系爭商標自有違商標法第三十
    七條第五款、第六款及第十二款規定云云。惟查：
１、系爭聯合商標異議審定時商標法第三十七條第五款所稱商標圖樣有「妨害公共秩
    序或善良風俗者」，係指商標圖樣本身所表彰之意義或標誌效果有妨害公共秩序
    或善良風俗者而言，故有無妨害公共秩序或善良風俗，係就商標圖樣本體而論，
    至於商標申請人有無抄襲、剽竊或侵害他人著作權或其他權利之情事，則屬另事
    ，非本款規範範疇。經查，系爭聯合商標圖樣乃一抽象臉譜圖形與已圖案化設計
    之草寫外文所組成，前已敘明，核其圖樣表彰之意涵與標誌效果，僅係一抽象仕
    女臉譜圖像，與一經設計之草寫外文，並未見任何有害公共秩序或違背善良風俗
    之情狀，自難稱有該款規定之適用；至於系爭聯合商標圖樣是否以畢卡索名畫及
    簽名作為商標圖樣而涉及侵害著作權情事，要屬另一問題，依前開說明，尚非該
    款所能論究，原處分此部分認定，經核並無不合。
２、系爭聯合商標異議審定時商標法第三十七條第六款之規定，旨在防止消費者經由
    該商標圖樣誤判該商品之性質、品質或產地，以致發生名實不符之錯誤情事，至
    於商標申請人有無抄襲、剽竊或侵害他人著作權或其他權利之情事，則屬另事，
    非本款規範範疇。經查，畢卡索固係世界知名畫家，惟其畫作甚夥，並非每一畫
    作均為國人所熟知，且衡酌系爭聯合商標所表彰之商品為自行車、自行車踏板、
    電動自行車及雨刷等商品，與畢卡索知名畫作，性質相距甚遠；況且原告亦未舉
    證畢卡索家族有產銷前揭商品或經營該行業知名於我國境內者，自難謂國內消費
    者極易對系爭聯合商標圖樣聯想係畢卡索後人所生產製造或銷售者，進而對該等
    商品之性質、品質或產地產生誤信誤購之虞，亦即系爭聯合商標圖樣並不致使人
    誤信其所表彰之商品性質、品質或產地，原處分認無該款規定之適用，參照上開
    說明，並無不合。
３、原告於異議階段中僅主張註冊第八七八四二六號商標為據以異議商標，此有原告
    於異議階段所提之異議理由書附於原處分卷可稽。至於註冊第七○三二二六號及
    第八七七一八二號商標係原告於訴願階段始行主張，該部分既未經原處分審酌，
    自非訴願階段所得審究，又據以異議註冊第八七八四二六號商標係八十七年十一
    月十一日申請、八十九年一月一日獲准註冊，而系爭商標係據以異議商標獲准註
    冊前之八十八年五月二十八日即已提出申請，顯見本件據以異議註冊第八七八四
    二六號商標，應不得執為論究系爭商標有違商標法第三十七條第十二款之論據。
４、原告指稱被告另案所為之市場調查方式不當一節，查該案著手進行市場調查前，
    既曾徵得兩造當事人之同意，而其所獲致之調查結果，亦顯示相同於系爭聯合商
    標圖樣與單純由印刷字體外文「Picasso」所構成，或由外文「Picasso」、中文
    「畢卡索」及圖形所組成之商標圖樣相較，並無使大多數消費者產生混淆誤認之
    虞，即非屬構成近似之商標，故被告採為本案認定事實之參考，尚無不合，原告
    陳詞指摘，殊不足採。
五、綜上所述，原告所提出之異議理由及證據不足以證明系爭聯合商標有違首揭商標
    法第三十七條第五款、第六款及第十二款規定，原告之陳詞均不可採，則被告據
    此所為「異議不成立」之審定，揆諸首揭規定，並無違誤，訴願決定基於上開理
    由予以維持，亦無不合。原告徒執前詞，訴請撤銷訴願決定及原處分，並命被告
    就本件第九二七九八五號「藝術臉譜圖」聯合商標之審定作成應予撤銷之處分，
    均無理由，應予駁回。
六、本件事證已臻明確，兩造其餘攻擊防禦方法與本件判決結果不生影響，故不逐一
    論述，併此敘明。
據上論結，本件原告之訴為無理由，爰依行政訴訟法第九十八條第三項前段、第二百
十八條，民事訴訟法第三百八十五條第一項前段判決如主文。
中    華    民    國      九十二      年      七      月        二      日
                              臺 北 高 等 行 政 法 院 第 二 庭
                                    審 判 長 法    官 徐瑞晃
                                             法    官 李得灶
                                             法    官 吳慧娟
右為正本係照原本作成。
如不服本判決，應於送達後二十日內，向本院提出上訴狀並表明上訴理由，如於本判
決宣示後送達前提起上訴者，應於判決送達後二十日內補提上訴理由書（須按他造人
數附繕本）。
中    華    民    國      九十二      年      七      月        二      日
                                             書 記 官 劉道文


司法院資訊處製作；財團法人民間司法改革基金會備份。
